臺灣士林地方法院刑事裁定　　　　　　　　　　　　　九十三年度聲判字第二０號
　　聲　請　人　甲○○
　　代　理　人　黃季琛律師
　　被　　　告　乙○○
右列聲請人因告訴被告誣告案件，不服臺灣高等法院檢察署檢察長駁回再議之處分（
九十三年度上聲議字第六六四號），聲請交付審判，本院裁定如左：
    主  文
聲請駁回。
    理  由
一、按告訴人不服上級法院檢察署檢察長或檢察總長認再議為無理由而駁回之處分者
    ，得於接受處分書後十日內委任律師提出理由狀，向該管第一審法院聲請交付審
    判。法院認為交付審判之聲請不合法或無理由者，應駁回之。刑事訴訟法第二百
    五十八條之一第一項、第二百五十八條之三第二項前段，分別定有明文。
二、本件聲請人甲○○以被告乙○○涉犯誣告罪，向臺灣士林地方法院檢察署檢察官
    提出告訴，經該署檢察官於民國九十三年一月九日以九十三年度偵字第五一一號
    為不起訴處分後，聲請人不服，聲請再議亦經臺灣高等法院檢察署檢察長於九十
    三年三月三日以九十三年度上聲議字第六六四號處分書認聲請人再議為無理由而
    駁回再議。
三、聲請交付審判意旨略以：(一)原不起訴及駁回再議處分以被告所辯系爭監視器所攝
    得畫面，係使用ＶＨＳ錄影帶錄製，嗣燒錄成光碟後，畫面不完整，致其誤認告
    訴人湮滅證據及偽證云云，雖然就原畫面並非錄製於錄影帶，係儲存於電腦硬碟
    中，與事實不符，然證物之光碟畫面仍係轉錄，且原始畫面因超過保存時間遭循
    環錄製畫面覆蓋，又因監視系統共有十六個頻道，每個頻道僅分配得一秒鐘之畫
    面，故錄得畫面不連貫，致被告有所誤認，認被告並無捏造事實，而為不起訴及
    駁回處分，固非全然無見。(二)就湮滅證據部分，被告任職淡江大學警衛數年之久
    ，其每日職務內容即係在監控中心監看各頻道畫面，對於每個頻道僅分配一秒鐘
    ，其畫面並非連貫等情，原知之甚詳，絕無誤認之可能，且經擔任轉錄工作之保
    全公司工程師陳國龍出庭具結證述上開情事屬實，被告亦在法庭內當場聽聞明白
    ，惟被告竟不顧明知之情事，仍提出不實告訴，自不能諉為誤會懷疑卸責，原處
    分就此疏未注意調查，即有由鈞院再予調查審判之必要。(三)被告對告訴人提出偽
    證罪告訴部分，係針對告訴人在傷害案件（即被告乙○○告訴案外人施志龍傷害
    案件）之證詞，被告明知告訴人就現場發生情形所為陳述係真實，況被告本身係
    當事人，自始在現場，絕無誤認非真實之可能，其為誣告，毫無可疑，原處分就
    此部分亦未究明，爰聲請交付審判等語。
四、本件聲請人雖以前揭理由認被告涉有刑法誣告之罪嫌，而向本院聲請交付審判。
    惟查：
  (一)按新修正刑事訴訟法第二百五十八條之一第一項規定告訴人得向法院聲請交付審
    判，係新增對於「檢察官不起訴或緩起訴裁量權」制衡之一種外部監督機制，法
    院僅就檢察官所為不起訴或緩起訴之處分是否正確加以審查，以防止檢察機關濫
    權，依此立法精神，同法第二百五十八條之三第三項規定法院審查聲請交付審判
    案件時「得為必要之調查」，其調查證據之範圍，自應以偵查中曾顯現之證據為
    限；而同法第二百六十條對於不起訴處分已確定或緩起訴處分期滿未經撤銷者得
    再行起訴之規定，其立法理由說明該條所謂不起訴處分已確定者，包括「聲請法
    院交付審判復經駁回者」之情形在內，是前述「得為必要之調查」，其調查證據
    範圍，更應以偵查中曾顯現之證據為限，不得就告訴人新提出之證據再為調查，
    亦不得蒐集偵查卷以外之證據，否則，將與刑事訴訟法第二百六十條之再行起訴
    規定，混淆不清，亦將使法院兼任檢察官而有回復「糾問制度」之虞；且法院裁
    定交付審判，即如同檢察官提起公訴使案件進入審判程序，是法院裁定交付審判
    之前提，必須偵查卷內所存證據已符合刑事訴訟法第二百五十一條第一項規定「
    足認被告有犯罪嫌疑」檢察官應提起公訴之情形，亦即該案件已經跨越起訴門檻
    ，否則，縱或法院對於檢察官所認定之基礎事實有不同判斷，但如該案件仍須另
    行蒐證偵查始能判斷應否交付審判者，因交付審判審查制度並無如同再議救濟制
    度得為發回原檢察官續行偵查之設計，法院仍應依同法第二百五十八條之三第二
    項前段規定，以聲請無理由裁定駁回，合先敘明。
  (二)再按犯罪事實應依證據認定之，無證據不得認定犯罪事實，刑事訴訟法第一百五
    十四條第二項定有明文。又刑法第一百六十九條第一項誣告罪，係以意圖他人受
    刑事或懲戒處分，向該管公務員誣告者，為其犯罪成立之要件。所謂「誣告」即
    指虛構事實，並進以申告而言，又所謂虛構事實，係指明知無此事實，而故意捏
    造者而言，如係出於誤信、誤解、誤認或懷疑有此事實，或對其事實張大其詞，
    或資為其訟爭上之攻擊或防禦方法，或其目的在求判明是非曲直者，均不得謂屬
    誣告，故若其所申告之事實，並非完全出於憑空捏造，或尚非全然無因，而只以
    不能積極證明，或因證據不充分，致受誣告人不受追訴處罰者，即不成立誣告罪
    （最高法院四十年台上字第八八號、四十三年台上字第二五一號、四十四年台上
    字第八九二號、四十六年台上字第九二七號判例參照）。
  (三)被告乙○○固坦承有因其告訴案外人施志龍之傷害案件中，本件聲請人委請保全
    公司燒錄之光碟內容不完整，致無其遭施志龍毆打之畫面，認本件聲請人有湮滅
    證據及偽證之情事而提出告訴，惟堅決否認有何誣告之犯行，辯稱：聲請人出庭
    作證時偏袒施志龍，竟稱沒看到伊之太陽穴有傷，又聲請人提出之監視錄影帶，
    內容並不完整，且淡江大學駐衛警勤務管制中心之監視錄影機係使用一般ＶＨＳ
    錄製，而提出之錄影內容是光碟型式，該光碟內容並不完整，未完整呈現九十一
    年一月十五日下午四時十五分伊與施志龍間之爭執經過，故認聲請人有湮滅證據
    及偽證嫌疑等語。
  (四)經查，被告與案外人施志龍因有債務糾紛，施志龍於九十一年一月十五日下午四
    時十五分許，至淡江大學駐衛警之勤務管制中心與被告發生口角，施志龍即基於
    普通傷害之犯意，在勤務管制中心之值班櫃檯外，接續徒手揮拳毆打坐於櫃檯內
    之被告左側頭部，致被告受有左側頭部挫傷之傷害，被告旋於同日前往臺北縣警
    察局淡水分局對施志龍提出傷害告訴，而施志龍之上開傷害犯行，業經本院於九
    十二年三月十三日以九十一年度易字第八一六號刑事判決判處拘役三十日確定，
    有上開刑事卷宗影本可稽，從而案外人施志龍確實有於前揭時地，徒手揮拳毆打
    被告之事實，至堪認定。
  (五)前開傷害案件，經臺北縣警察局淡水分局移送臺灣士林地方法院檢察署檢察官偵
    查（九十一年度偵字第二四六六號）後，施志龍（按即該案被告）於九十一年三
    月二十七日向檢察官庭呈前揭勤務管制中心當時之錄影光碟一片，而上開光碟片
    之來源，係本件聲請人（按係淡江大學建築系教授，當時並兼任交通組及安全組
    組長）看過整個錄影過程，然後送請保全公司錄製出來，有打人只有該光碟所顯
    示之這一段，並由其委請施志龍向檢察官庭呈，且同時證稱其經由無線電廣播，
    聽聞被告稱施志龍打人後，其趕到現場並未看到被告身上有傷等情，業據本件聲
    請人於檢察官偵查時證述詳明（見九十一年四月十一日檢察官訊問筆錄），可見
    上開光碟畫面確係本件聲請人委請他人轉錄而來，且經檢察官勘驗該光碟內容結
    果，僅發現施志龍有出右拳朝本件被告頭部揮打，被告則舉起雙手擋架，最後施
    志龍拳頭落於半圓桌上，並未擊中被告頭部，檢察官遂據以為理由之一，於九十
    一年四月十九日就該傷害案件予以不起訴處分，被告不服經聲請再議，臺灣高等
    法院檢察署檢察長認再議為有理由，而將該傷害案件發回臺灣士林地方法院檢察
    署續行偵查（九十一年度偵續字第二八號），經該署檢察官續行偵查後，於九十
    一年十月二十五日就施志龍之傷害犯行向本院提起公訴，嗣由本院九十一年度易
    字第八一六號刑事案件審理（如前所述，本案已判處罪刑確定），本院於九十一
    年十二月二十三日下午二時五十分起審理該傷害案時，本件被告即已陳述認為前
    揭光碟之內容係經過刪減而不實在（見該日訊問筆錄第六頁），旋於翌日（即九
    十一年十二月二十四日）具狀向臺灣士林地方法院檢察署指本件聲請人偽造刪除
    證據及偽證而提出告訴，綜上所述，本件被告於前揭時地既確實遭案外人施志龍
    接續揮拳毆打，施志龍又矢口否認有打到被告之頭部，從而該勤務管制中心之監
    視系統所攝錄之畫面，自成為該傷害案件最直接且重要之證據之一，惟該光碟內
    容竟未顯現施志龍揮拳擊中被告頭部之畫面，且本件聲請人於前述檢察官偵查時
    又證稱未看到被告身上有傷，則被告懷疑本件聲請人刪減錄影內容及偽證，而提
    出申告，即非全然無據，亦可見其意在求判明恐有偽造證據，並以之作為其傷害
    案之攻擊方法，情極明灼，顯非出於憑空虛構、故意捏造可言。
  (六)至本件聲請人雖稱：被告任職淡江大學警衛數年之久，其每日職務內容即係在監
    控中心監看各頻道畫面，對於每個頻道僅分配一秒鐘，其畫面並非連貫等情，知
    之甚詳云云，被告固任職警衛，須監看各頻道之監視畫面，惟其對於該勤務管制
    中心之每個監視頻道僅分配一秒鐘，畫面並非連貫等之系統設計內容，並非必然
    知悉，何況前揭監視系統係設定成一秒十六張，但因現場數位錄影監控主機有十
    六個頻道，平均分配下來，一個頻道只能分配到一秒才有一個圖框，所以拍攝到
    的動作就不會是連續的，會有停格的分解動作等情，係證人即轉錄前開光碟之保
    興有限公司工程師陳國龍於被告對本件聲請人提出告訴後，始於九十二年二月二
    十七日本院審理九十一年度易字第八一六號施志龍傷害案件時到庭證述明確（見
    該案九十二年二月二十七日審判筆錄），況且畫面縱非連貫，亦不當然無法錄得
    被告頭部被擊中之畫面，依前所述，前揭轉錄之光碟內，竟無其頭部被擊中之畫
    面，因而懷疑實際錄得之內容遭刪改，自屬人之常情，而被告又係於聽聞陳國龍
    證述上情之前，即已提出申告，殊難認為明知不實。
  (七)末按告訴人所訴事實，不能證明其係實在，對於被訴人為不起訴處分確定者，是
    否構成誣告罪，尚應就告訴人有無虛構誣告之故意以為斷，並非當然可以誣告罪
    相繩；又所訴事實，縱屬不能證明係屬實在，而在積極方面尚無證據證明其確係
    故意虛構者，不能據以誣告論罪，至若事出有因，僅被申告者犯罪未能積極證明
    ，則祇能以證據不足，諭知被申告者無罪或不起訴，尚不能遽行推定申告人係屬
    虛構事實，論以誣告之罪。綜合前揭論述，本件聲請人所涉湮滅證據及偽證案件
    ，經檢察官認為無積極證據足資證明而為不起訴處分確定，但此乃檢察官就事實
    認定及法律適用之職權行使，尚不得逕認被告就此事實提起告訴，即有誣告犯意
    ，且依前開爭執之經過，被告顯非故意捏造虛構，實難認其有誣告之犯意，被告
    之行為核與誣告罪構成要件有間。原不起訴處分書及駁回再議處分書認被告之犯
    罪嫌疑不足，依刑事訴訟法第二百五十二條第十款規定，予以不起訴處分及駁回
    再議之聲請，於法並無違誤。本件被告罪嫌由卷內資料判斷，自仍未達於起訴之
    門檻甚明，是依前揭說明，聲請人聲請交付審判，為無理由，自應予以駁回。
五、依刑事訴訟法第二百五十八條之三第二項前段，裁定如主文。
中　　　華　　　民　　　國　　九十三　　年　　　八　　　月　　三十一　　日
                                      臺灣士林地方法院刑事第七庭
                                          審判長法  官  王  梅  英
                                                法  官  劉  秉  鑫
                                                法  官  曾  家  貽
右正本證明與原本無異。
本件不得抗告。
                                                書記官  曾  韻  蒔
中　　　華　　　民　　　國　　九十三　　年　　　九　　　月　　　一　　　日
